台灣台中地方法院刑事判決　　　　　　　　　　　　九十一年度訴字第一三六號
　　公　訴　人　台灣台中地方法院檢察署檢察官
　　被　　　告　午○○
　　被　　　告　寅○○
右列被告因違反公職人員選舉罷免法案件，經檢察官提起公訴（九十一年度選偵字第
九五號），本院判決如左：
    主      文
午○○對於有投票權之人交付賄賂，而約其投票權為一定之行使，處有期徒刑肆月，
如易科罰金，以佰元折算壹日，褫奪公權壹年，緩刑貳年。
寅○○對於有投票權之人交付賄賂，而約其投票權為一定之行使，處有期徒刑肆月，
如易科罰金，以佰元折算壹日，褫奪公權壹年，緩刑貳年。
    事      實
一、午○○及寅○○均係台中縣后里鄉廣福村九十一年度之村長候選人，緣廣福村廣
    福社區發展協會長壽俱樂部（簡稱長壽俱樂部）於民國（下同）九十一年四月二
    十五日及二十六日二天，舉辦至屏東縣墾丁地區旅遊活動，該次旅遊活動共有社
    區老人八十一人參加，所需經費包括保險費為新台幣（下同）十五萬九千零八十
    三元，扣除參加旅遊人員所繳費用會員每人一千五百元、非會員每人二千元後，
    只能收得九萬二千五百元團費，尚不足六萬六千五百八十三元。乃午○○及寅○
    ○二人得知上情後，即分別萌生假藉補助長壽俱樂部旅遊費用差額，實際由長壽
    俱樂部轉為補貼該次旅遊活動，使參與旅遊之有投票權人得享用補助之不正利益
    ，期能於途中向有投票權人請求投票支持之犯意。午○○遂於九十一年四月二十
    五日旅遊出發當日捐獻四千元予壬○○，作為補助本次旅遊之費用；寅○○則於
    旅遊出發前之九十一年四月二十日，在七星活動中心交付五千元予壬○○，作為
    補助旅遊之用。旅遊途中壬○○即對參與旅遊之廣福村民宣布午○○及寅○○捐
    款補助旅遊之情，而午○○及寅○○二人亦沿途多次向該等參與旅遊有投票權之
    廣福村民拉票，請求於村長選舉投票時，投其等一票，而對於有投票權之人，交
    付不正利益後，請求對投票權為一定之行使。
二、案經台灣台中地方法院檢察署主任檢察官、檢察官指揮法務部調查局台中縣調查
    站、台中台中縣警察局大甲分局及由台中縣警察局大甲分局移送台灣台中地方法
    院檢察署檢察官偵查起訴。
    理      由
一、訊據被告午○○及寅○○除承認全程參與旅遊外，其餘事實則均矢口否認，被告
    午○○辯稱：該四千元係作為其夫妻二人之旅遊團費，非補助旅遊之費用，途中
    未拉票云云。被告寅○○則辯稱：該五千元係資助長壽俱樂部經費之用，途中未
    拉票云云。惟查，被告午○○及寅○○所繳之四千元、五千元係資助長壽俱樂部
    本次長壽俱樂部旅遊之用，壬○○於途中曾將上情，向參與旅遊人員宣布，而被
    告午○○及寅○○全程參與旅遊途中，分別向參與旅遊人員拜票之事實，業據證
    人壬○○、劉本敬、辛○○○、劉張碧娥於警、偵訊中結證屬實，核與證人耿林
    菜、耿自盛警訊及證人張秀英、巳○○、辛○○○、庚○○、丑○○○、辰○○
    、癸○○於審理時到庭結證屬實，由上述證人相復勾稽所述相符，並有台中縣后
    里鄉廣福社區發展協會函、后里鄉廣福社區發展協會長壽俱樂部九十一年自強活
    動通知、廣福社區發展協會長壽俱樂部自強活動概算表、收據、派車單、帳冊及
    參與人員名單附卷足稽，且該參與人員名冊已載明「被告午○○夫婦未交錢」，
    帳冊亦載明「廣福村長候選人午○○贊助四千元，及廣福村長候選人寅○○贊助
    五千元」，足徵，被告二人資助旅遊差額，目的在於使參與旅遊人員知情，藉此
    向有投票權之人拉票，其等行求不正利益之犯意，實堪認定。況再衡以證人梁寶
    於台中縣調查站亦稱：被告二人之捐款係贊助旅遊經費，並非被告二人之團費等
    語。及證人張秀英證稱：「午○○他是不用收費，因他是現任村長，所以免費，
    他是贊助長壽俱樂部的費用」，「我有宣佈寅○○贊助五千元，午○○贊助四千
    元」，「他們二人有逐桌敬酒，也有向選民說明請支持他」等語。被告午○○及
    寅○○於檢察官初訊時，及於本院審理時均坦承全程參與有拜票，並請求支持一
    票，而被告寅○○明知此次旅遊活動經費不足，為博取參與旅遊之人好感，將補
    助此次旅遊活動經費五千元，交與主辦人張秀英，被告午○○並於出發當日，將
    贊助費四千元當場繳交主辦人，此均足以證明二人係為此次活動而出資，賄賂所
    有參加旅遊活動之選民，此外核與證人丁○○○、戊○○○、丙○○○、乙○○
    、己○○、巳○○、卯○○、甲○○、辛○○○、子○○、庚○○、丑○○○、
    辰○○及癸○○分別於本院及偵訊時所述情節相符等情。益徵，被告二人所辯不
    外卸責之詞，不足採信，被告二人犯堪以認定。
二、核被告午○○、寅○○二人所為，係犯公職人員選舉罷免法第九十條之一第一項
    對於有投票權人交付賄賂罪。爰審酌選舉乃民主政治之重要基石，被告等不思以
    合法競選之方式，使渠等正當順利當選，竟以賄選方式企圖以金錢影響選舉之公
    正性，使選舉結果產生錯誤，且被告午○○身為臺中縣后里鄉廣福村村長，被告
    寅○○係大專畢業，理應為民表率，二人均無視於政府查察賄選之禁令，以金錢
    污染選舉風氣，嚴重侵蝕民主政治基石，法治觀念淡薄，惟考量二人素行良好，
    均無前科，有臺灣高等法院前案紀錄表及臺灣臺中地方法院檢察署刑案資料查註
    紀錄表各一份在卷可參，賄選金額尚非鉅大，態度良好，深具悔意，及其犯罪之
    動機、目的、手段等一切情狀，分別量處如主文所示之刑，並均諭知易科罰金之
    折算標準，且均依公職人員選舉罷免法第九十八條第三項宣告褫奪公權各一年。
    末查被告二人均未曾受有期徒刑以上刑之宣告，有臺灣高等法院被告全國前案紀
    錄表及臺灣臺中地方法院檢察署刑案資料查註紀錄表在卷可稽，其二人均因一時
    短於思慮，致觸犯本案犯行，經此次起訴審判後，當能知所警惕，信無再犯之虞
    ，且被告寅○○已當選台中縣后里鄉廣福村九十一年度之村長，本院認為前開對
    其二人宣告之刑，均以暫不執行為適當，併均宣告緩刑二年，以啟自新。另賄賂
    款四千元、五千元，係被告午○○、寅○○用以交付之賄賂款，惟該款係為補助
    此次活動經費不足而交付，經辦人員已將此經費於活動中花費完畢，已不存在，
    業據證人張秀英供證屬實，並有台中縣后里鄉廣福社區發展協會函、后里鄉廣福
    社區發展協會長壽俱樂部九十一年自強活動通知、廣福社區發展協會長壽俱樂部
    自強活動概算表、收據、派車單、帳冊及參與人員名單附卷足稽，現既已不存在
    ，又未扣案，本院自無從宣告沒收，附此敘明。
據上論斷，應依刑事訴訟法第二百九十九條第一項前段，公職人員選舉罷免法第九十
條之一第一項、第九十八條第三項，刑法第十一條前段、第四十一條第一項前段、第
七十四條第一款，罰金罰鍰提高標準條例第二條，判決如主文。
中      華      民      國      九十一      年      七      月    八    日
                              臺灣臺中地方法院刑事第三庭
                                  法  官  黃  松  竹
右正本證明與原本無異。
如不服本判決，應於判決送達後十日內向本院提出上訴狀，上訴於臺灣高等法院臺中
分院( 須附繕本 )。
                                    書記官
中      華      民      國      九十一      年      七      月    八    日
附錄論罪科刑法條
公職人員選舉罷免法第九十條之一
對於有投票權之人，行求期約或交付賄賂或其他不正利益，而約其不行使投票權或為
一定之行使者，處五年以下有期徒刑，得併科新台幣四十萬元以上四百萬元以下罰金
。
預備犯前項之罪者，處一年以下有期徒刑。
預備或用以行求期約或交付之賄賂，不問屬於犯人與否，沒收之。
犯第一項或第二項之罪，於犯罪後六個月內自首者，減輕或免除其刑；因而查獲候選
人為共犯者免除其刑。
犯第一項或第二項之罪，在偵查中自白者，減輕其刑；因而查獲候選人為共犯者，減
輕或免除其刑。
